臺灣臺北地方法院刑事判決　　　　　　96年度交易字第427號
　　公　訴　人　臺灣臺北地方法院檢察署檢察官
　　被　　　告　乙○○
上列被告因過失傷害案件，經檢察官提起公訴（96年度偵字第73
27號），經本院判決如下：
    主  文
乙○○因過失傷害人，處有期徒刑月，如易科罰金，以新臺幣
壹仟元折算壹日，減為有期徒刑壹月拾伍日，如易科罰金，以新
臺幣壹仟元折算壹日。
    事  實
一、乙○○無駕照，竟仍於民國（下同）九十五年十月三十一日
    上午七時十五分許，騎乘車牌號碼為ＤＳＥ－七五八號輕型
    機車，沿臺北市○○區○○街二九巷一弄，南往北方向行駛
    ，直行經臺北市○○區○○路與華西街二九巷一弄口時，適
    有甲○○騎乘車牌號碼為ＣＬＮ－三三六號重型機車，沿臺
    北市○○區○○路第二車道，東向西（起訴書誤載為由西向
    東）方向，亦行經該處，乙○○本應注意該處為幹、支道交
    會之交岔路口，且該支道路口設置「停」之交通標誌，其應
    減速接近，並停止於交岔路口前，讓幹道車先通行後，方得
    繼續前行，而依當時係晴天、日間自然光線、該處為有鋪設
    柏油路且路面係乾燥、無缺陷、無障礙物、視距良好之路段
    ，並無不能注意之情事，竟疏未注意、未禮讓由甲○○所騎
    乘行駛於幹道之機車先予通行，即貿然前行，致撞及甲○○
    所騎乘之重型機車左側車身，造成甲○○受有左前臂、左手
    掌擦破傷、挫傷，左膝、左小腿、右足挫傷、擦破傷等多處
    傷害。
二、案經甲○○訴由臺北市政府警察局萬華分局報告臺灣臺北地
    方法院檢察署檢察官偵查起訴。
    理  由
一、上揭犯罪事實，業據被告乙○○於本院審理時認罪而坦承不
    諱（見本院卷九十六年八月九日審判筆錄第八頁），與告訴
    人甲○○於警詢時之指訴及偵查中之證述（見他字偵查卷第
    十一至十二頁、偵字偵查卷第六至七頁）情節互核相符，此
    外，並有臺北市立聯合醫院和平院區診斷證明書、臺北市政
    府警察局交通警察大隊道路交通事故初步分析研判表（被告
    無照駕駛，支線道車未讓幹線道車先行肇事致人受傷）、道
    路交通事故現場圖各一紙、臺北市政府警察局萬華分局交通
    分隊道路交通事故補充資料表一紙、交通事故談話紀錄表二
    紙、道路交通事故調查報告表(一)、(二)共二紙、交通事故現場
    照片共八幀（見他字偵查卷第十三頁、第十六至二二頁、第
    二四頁至第二七頁）附卷足憑。又按停車再開標誌，用以告
    示車輛駕駛人必須停車觀察，認為安全時，方得再開。設於
    安全停車視距不足之交岔道路次要道路口。本標誌為八角形
    ，紅底白字白色細邊；且汽車行駛至交岔路口，其行進、轉
    彎，車輛行至無號誌或號誌故障而無交通指揮人員指揮之交
    岔路口，支線道車應暫停讓幹線道車先行，道路交通標誌標
    線號誌設置規則第五十八條第一項、第三項前段、道路交通
    安全規則第一百零二條第一項第二款分別定有明文，此為道
    路駕駛人應知悉之規則。而由卷附之交通事故現場照片（見
    他字偵查卷第二五頁）觀之，上址華西街二九巷一弄設有「
    停」標誌，且為支線道，桂林路為幹線道，華西街二九巷一
    弄與桂林路之交岔路口處，未設置交通管制號誌，且據被告
    於本院審理時供稱：我在二十公尺處看到告訴人的車在派出
    所前面那邊騎過來，我想對面的巷子一點點而已，所以我就
    沒有等她通過等語（見本院卷九十六年八月九日審判筆錄第
    六頁），已足認被告於當時情形，並無不能注意之情事，其
    疏未注意，未讓幹道車先行，即貿然搶進，致其與告訴人分
    別騎乘之機車相撞而肇事，被告自難諉為無責。再者，本件
    經送臺北市車輛行車事故鑑定委員會鑑定之意見為：被告騎
    乘前揭車輛，行駛支線道，而未讓幹道車先行、無照駕駛，
    為肇事主因；告訴人無肇事因素等語，亦與本院前揭認定相
    同，此有前揭鑑定委員會九十六年五月三十日北鑑審字第○
    九六三○一六五一○○號鑑定意見書一份附卷可按，故被告
    對本件交通事故之發生顯有過失，且其過失與告訴人之傷勢
    具相當因果關係，應已明確，足認被告自白與事實相符。綜
    上所述，本件事證明確，被告過失傷害犯行，堪以認定，應
    依法論科。
二、核被告乙○○所為，係犯刑法第二百八十四條第一項過失傷
    害罪。按汽車駕駛人無駕駛執照駕車，因而致人受傷，依法
    應負刑事責任者，加重其刑至二分之一，道路交通管理處罰
    條例第八十六條第一項有明文規定，本件被告無照駕車肇事
    ，有交通部公路總局臺北區監理所以九十六年七月二十七日
    北監駕字第○九六○○三五九五四號函覆稱：張君截至九十
    六年七月二十五日，並無考領任何駕照等語可稽，被告因無
    照駕駛過失致告訴人受有前揭傷害，揆諸上揭說明，應依法
    加重其刑。爰審酌被告並無前科，素行尚佳，此有臺灣高等
    法院被告前案紀錄表一份可按、其犯罪之動機、目的、智識
    程度、生活狀況、告訴人所受之傷勢程度、被告犯罪所生之
    危害及其於本院審理之初，一再以：自己亦因車禍受有重傷
    ，又無資力云云否認犯行，俟本院調查證據完畢後，因知無
    法狡辯，始坦承犯行，雖難認其毫不知悔悟，惟其與告訴人
    迄尚未達成和解，有本院公務電話紀錄二紙（見本院卷第五
    七、五八頁）在卷可表，復參酌告訴人當庭即表示：被告態
    度不友善，即使無法向被告順利求償，仍要提告使被告獲得
    教訓等語（見本院卷九十六年八月九日審判筆錄），依此考
    量其犯罪後之態度等一切情狀，量處如主文所示之刑，併諭
    知易科罰金之折算標準，以示懲戒。
三、又本件被告所犯過失傷害之罪，犯罪時間在九十六年四月二
    十四日以前，符合中華民國九十六年罪犯減刑條例之規定，
    爰依中華民國九十六年罪犯減刑條例第二條第一項第三款規
    定減其宣告刑二分之一，並依同條例第九條規定，諭知減刑
    後易科罰金之折算標準。
據上論斷，應依刑事訴訟法第二百八十四條之一、第二百九十九
條第一項前段，刑法第二百八十四條第一項前段、第四十一條第
一項前段，道路交通管理處罰條例第八十六條第一項，刑法施行
法第一條之一，中華民國九十六年罪犯減刑條例第二條第一項第
三款、第七條、第九條，判決如主文。
本案經檢察官黃惠敏到庭執行職務。
中　　華　　民　　國　　 96 　　年　  8　　月　  24  　日
                       刑事第十六庭 法　官　 徐千惠
上正本證明與原本無異。
如不服本判決，應於判決送達後10日內向本院提出上訴狀（應抄
附繕本）。告訴人或被害人如對於本判決不服者，應具備理由請
求檢察官上訴，其上訴期間之計算係以檢察官收受判決正本之日
期為準。
                                    書記官  李典育
中　　華　　民　　國　　96　　年　　8 　　月　　27　　日
附錄：本案論罪科刑法條全文
刑法第284條第1項：
因過失傷害人者，處6月以下有期徒刑、拘役或5百元以下罰金，
致重傷者，處1年以下有期徒刑、拘役或5百元以下罰金。
